【裁判字號】    92,上易,168
【裁判日期】    920527
【裁判案由】    給付工程款
【裁判全文】
臺灣高等法院臺中分院民事判決      九十二年度上易字第一六八號
    上  訴  人  博銘營造股份有限公司
    法定代理人  甲○○
    被  上訴人  富鈺鋼鐵工程有限公司
    法定代理人  乙○○
右當事人間給付工程款事件，上訴人對於中華民國九十二年三月十日臺灣台中地方法
院第一審判決（九十一年度訴字第一二一八號），提起上訴，本院判決如左：
      主      文
上訴駁回。
第二審訴訟費用由上訴人負擔。
      事實及理由
一、上訴人未於言詞辯論期日到場，核無民事訴訟法第三百八十六條各款所列情形，
    依被上訴人之聲請，由其一造辯論，而為判決。
二、被上訴人主張：上訴人於民國（下同）九十年間與伊簽訂工程合約，就其所承攬
    南投縣政府縣政中心辦公大樓新建工程中鋼軌打拔等項目交由伊次承攬，伊已如
    期完工，上訴人應給付伊之工程款計為新台幣（下同）二百九十萬二千二百六十
    七元（即原起訴時主張之總工程款三百萬五千九百四十七元，惟兩造於九十年九
    月二十日就工程款二十五萬三千六百八十元，合意為以十五萬元計算，故應扣除
    其差額十萬三千六百八十元，所得工程總額為二百九十萬二千二百六十七元），
    上訴人雖陸續給付伊支票十四張，支票到期日從九十年五月十二日起至九十一年
    四月十二日止，支票面額合計二百四十萬一千九百八十八元，以繳付工程款，惟
    其中金額九萬五千五百十六元支票未獲兌現，應予扣除，故上訴人實際僅支付工
    程款二百三十萬六千四百七十二元，尚欠工程款計五十九萬五千七百九十五元，
    經伊屢次催討，上訴人皆藉詞推託，顯無給付積欠工程款之誠意，為維護伊基於
    民法契約關係所生之合法權利，依法訴請如數給付等情，爰依兩造工程契約之法
    律關係，提起本件訴訟，求為命上訴人給付伊五十九萬五千七百九十五元及自本
    件起訴狀繕本送達翌日起至清償日止，按年息百分之五加計遲延利息之判決。
三、上訴人上訴本院後，均未到庭亦未提出書狀為陳述，據其於原審到庭，則以：本
    件被上訴人承攬伊有關南投縣政府縣政中心辦公大樓新建工程中之部分工程，兩
    造間雖未於前開合約書約明完工日期，惟於被上訴人送審之簽認圖中雙方已協議
    完工期限，此有工地主任涂明芳可證明此事，詎被上訴人竟未依約如期完工，顯
    已違約，伊自得請求損害賠償，並自保留款項扣抵，本件兩造就南投縣政府中心
    辦公大樓新建工程於九十年十一月五日會算除保留款三十六萬五千二百二十四元
    外，其餘均已付清，又該款項雖為保留應付，然應再扣除買斷而未拔除鋼軌之金
    額一萬二千八百元，合計之保留款應為三十五萬二千四百二十四元。另於九十年
    十一月十五日伊應再給付另筆租金支出─擋土支撐租金九萬五千五百十六元，因
    而，伊公司應給付之總金額為四十四萬七千九百四十元，被上訴人稱尚欠五十九
    萬五千七百九十五元云云，其所稱容有誤會。兩造於九十年十一月二十五日於估
    驗支付請款單上均會章簽名，保留款為三十六萬五千二百二十四元，另交付九十
    一年四月十二日面額九萬五千五百一十六元之支票乙紙予被上訴人，該支票不獲
    兌現，伊於九十一年九月十六日之準備書狀亦將該支票款併入計算，上開估驗請
    款單均有被上訴人公司之大小章，被上訴人公司人員劉柏宏之簽名可稽，被上訴
    人稱證物有竄改云云，恐有誤會。再就工程總金額而言，九十年十一月五日及九
    十年九月二十日之估驗支付請款單上所載之前期完成金額均為二百四十九萬七千
    五百四十六元，所不同者，為本期完成金額一十五萬元與二萬四千一百五十元之
    差，兩造於工程進行中，對於實際施工金額均會有所爭議，因而，九十年九月二
    十日之估驗請款單該十五萬元備註欄載明請徐副理與廠商議價，因而，金額有所
    出入，在所難免，又被上訴人所開立營業稅統一發票請款，然兩造於施工過程中
    計價方式有爭執，因而，不能以統一發票所載之金額作為工程款之總金額等語，
    資為抗辯。
三、原審認被上訴人之訴為有理由，為上訴人全部敗訴之判決，命上訴人應給付被上
    訴人五十九萬五千七百九十五元及自九十一年四月十三日起至清償日止，按年息
    百分之五計算之利息。上訴人就所命給付超過四十四萬七千九百四十元本息部分
    聲明不服，提起上訴，聲明求為判決：(一)原判決所命給付超過四十四萬七千九百
    四十元部分廢棄；(二)右廢棄部分，被上訴人在第一審之訴駁回；(三)右廢棄部分，
    第一、二審訴訟費用由上訴人負擔。被上訴人則答辯聲明求為判決駁回上訴人之
    上訴。
四、查被上訴人主張：上訴人就南投縣政府縣政中心辦公大樓新建工程與伊簽訂工程
    合約，將部分工程交其施作，其已完工，上訴人陸續給付伊支票十四張，支票到
    期日從九十年五月十二日起至九十一年四月十二日止，支票面額合計二百四十萬
    一千九百八十八元，以繳付工程款，已兌現金額合計二百三十萬六千四百七十二
    元（即扣除退票不付兌現即發票日九十一年四月十二日、票號0000000號
    、金額九萬五千五百十六元之支票部分）等情，業據被上訴人提出工程合約書影
    本乙份、應收票據明細表乙份為證，復為上訴人所不爭，並有上訴人於九十一年
    十一月十三日當庭提出之請款情形（依估驗支付請款單所載）一覽表附卷可參，
    故被上訴人之此部分主張自堪信為真實。
五、次查，被上訴人主張本件系爭工程款合計為二百九十萬二千二百六十七元（即原
    起訴時主張之總工程款三百萬五千九百四十七元，惟兩造於九十年九月二十日就
    工程款二十五萬三千六百八十元，合意為以十五萬元計算，此為兩造所不爭，亦
    有上訴人提出之估驗請款單在卷可憑，並經證人即被上訴人公司之職員劉柏宏到
    庭證實在卷，故應扣除其差額十萬三千六百八十元，所得工程總額為二百九十萬
    二千二百六十七元），業據其提出發票影本及發票明細表各乙份為證，參諸上訴
    人於九十一年十一月十三日在原審當庭提出之請款情形（依估驗支付請款單所載
    ）一覽表所示，上訴人僅對於被上訴人所提出之九十年七月二十八日、編號ＨＦ
    00000000號、金額七萬七千五百七十四元之發票一紙（以下稱系爭發票
    ）有所爭執外，餘皆未為爭執，並由上訴人將此等未爭執之發票載於其工程明細
    表及估驗請款單內，此上訴人未爭執發票之部分固堪認被上訴人主張為可採，惟
    前開系爭發票一紙既為被上訴人所自行製作，且為上訴人所否認，自應由被上訴
    人舉證證明確有此部分之工程款存在，自不待言，查被上訴人主張系爭發票即為
    其於九十一年九月三十日當庭提出之九十年四月二十六日工程簽認單（編號00
    00000號）內施作工程之費用，稽之該工程簽認單內載：「廠商：博銘、工
    程名稱：南投縣政府、施作項目：支撐、施作日期：九十年四月二十六日、備註
    ：西南角排樁與擋土型鋼處因稅捐處車棚影響擋土型鋼打設，外牆面與擋土型鋼
    過近土堤護不足加斜撐及千斤頂、土壓計」，此工程簽認單並有上訴人公司之工
    程人員黃清德簽認等情，並對照上訴人提出之九十年五月二十日估驗請款單內載
    工程項目第４項擋土型鋼斜撐一式，並於備註欄４、載有「斜撐含千斤頂、土壓
    計裝設於Ｄ區西南角」，且於前開工程項目第４項擋土型鋼斜撐一式之右方記有
    ：「４項合約未簽，須辦追加」，亦於此上方以斜線勾出記載「先行保留本項計
    價」等情以觀，堪認被上訴人確有施作此系爭發票之工程項目，祇是軼出合約範
    圍，須辦追加而已，堪認其主張上訴人應給付系爭發票施作工程之費用乙節應屬
    可採。故被上訴人主張本件工程總額為二百九十萬二千二百六十七元乙節，亦堪
    認定。
六、本件工程款總額為二百九十萬二千二百六十七元，上訴人已支付金額合計二百三
    十萬六千四百七十二元，均已見前述，上訴人復於九十一年九月二十日在原審當
    庭自認工程已經完工，並已與六十幾家承包商達成和解等情，故被上訴人自得請
    求其未給付之工程差額為五十九萬五千七百九十五元，雖上訴人復抗辯被上訴人
    未依約如期完工，顯已違約，伊自得請求損害賠償，並自保留款項扣抵云云，但
    並未舉證以實其說，自難採信。又上訴人復主張：本件工程款尚應扣除拆除鋼筋
    的費用一萬二千八百元，此係第九期估驗請款單上註記原打設五十二支擋土支撐
    無法拔除鋼軌，拔除四十七支，埋掉五支未拔除之費用云云，此為被上訴人所否
    認，經查，依上訴人提出之九十年十一月二十五日第九期估驗請款單上註記：２
    、擋土支撐無法拔除鋼軌（１０Ｍ）、單位支、數量五、單價四千元、金額二萬
    元（原打設五十二支，拔除四十七支，埋掉五支未拔除）等情，參酌兩造簽訂之
    工程合約書內載（伍）工程範圍：９、Ｈ型鋼排樁無法拔除時由甲方（即上訴人
    ）以每公斤九元買斷等情，參照估驗請款單上凡拔除鋼軌者均計價工程款，而本
    件系爭無法拔除之五支則以買斷方式計價，故上訴人主張被上訴人請求之工程款
    尚應扣除拆除鋼筋的費用一萬二千八百元乙節，尚乏依據，而不足採信。
七、綜前所述，本件工程款總額為二百九十萬二千二百六十七元，上訴人已支付金額
    合計二百三十萬六千四百七十二元，尚有工程差額為五十九萬五千七百九十五元
    ，上訴人未為給付，從而，被上訴人依兩造所簽訂之工程契約請求上訴人給付五
    十九萬五千七百九十五元，及自起訴狀繕本送達翌日即民國九十一年四月十三日
    起至清償日止，按年息百分之五計算之利息，為有理由，應予准許。原審因而為
    上訴人敗訴之判決，命如數給付，並依兩造之陳明，分別酌定相當之擔保金額，
    為准予假執行及免為假執行之宣告，依法並無不合，上訴意旨不具理由，任意指
    摘原判決所命給付超過四十四萬七千九百四十九元本息部分為不當，聲明予以廢
    棄，為無理由，應予駁回。
八、據上論結，本件上訴為無理由，依民事訴訟法第四百六十三條、第八十五條第一
    項前段、第四百四十九條第一項、第七十八條，判決如主文。
中      華      民      國    九十二    年      五      月    二十七    日
~B1民事第五庭審判長法  官  陳滿賢
~B2                法  官  邱森樟
~B3                法  官  朱  樑
右為正本係照原本作成。
兩造均不得上訴。
~B                書記官  陳秀真
中      華      民      國    九十二    年      五      月     三十     日
                                                                        Ｈ


司法院資訊處製作；財團法人民間司法改革基金會備份。
